臺灣板橋地方法院刑事判決　　　　　　　96年度訴字第2254號
公　訴　人　臺灣板橋地方法院檢察署檢察官
被　　　告　丁○○
指定辯護人　本院公設辯護人　丙○○
上列被告因殺人未遂案件，經檢察官提起公訴（96年度偵字第13
294 號），本院判決如下：
    主  文
丁○○殺人未遂，處有期徒刑年肆月。
    事  實
一、丁○○因與前妻乙○○甫於民國96年5 月28日離婚後，仍有
    意與乙○○復合，而於96年6 月5 日晚間某時，攜帶水果刀
    1 把至乙○○位於臺北縣中和市○○街135 巷5 號3 樓住處
    門外等候乙○○返家，意欲以割手臂自殘方式要求乙○○回
    心轉意，待乙○○與其胞姊甲○○、甲○○之女兒及甲○○
    友人戊○○（嗣後更名為賴品菘）於當日22時50分許，自外
    返回上開住處樓下時，甲○○即遣其女兒先上樓去請丁○○
    下樓商談，丁○○下樓後即與甲○○略有言語爭執，進而與
    戊○○發生肢體衝突，丁○○明知胸部、腹部為人體重要臟
    器所在，若以利刃刺入該部位，將發生危及生命致死之結果
    ，竟仍萌生殺人之故意，取出其所攜帶擺放於其所穿褲子口
    袋內之上開水果刀，朝戊○○之胸部、腹部猛刺數刀，並口
    出「幹你娘，我要讓你死」等語，造成戊○○左胸腹開放性
    穿刺傷口、合併氣血胸及臟器外露等傷害，並與戊○○繼續
    扭打，戊○○將丁○○壓倒在地後，因出血過多，已漸漸失
    去意識無力再反抗，丁○○見狀發現自己鑄成大錯，即基於
    己意而中止繼續持刀刺向戊○○，而任由乙○○自其手中取
    下水果刀，並請甲○○趕快呼叫救護車到場急救，而自己則
    留在現場跪向戊○○道歉，並等候救護車到場將戊○○送醫
    急救，戊○○始倖免於死。
二、案經臺北縣政府警察局中和分局報請臺灣板橋地方法院檢察
    署檢察官偵查起訴。
    理  由
壹、認定本案事實所憑證據之證據能力：
一、又按被告以外之人於偵查中向檢察官所為之陳述，除「顯有
    不可信之情況者」外，得為證據，刑事訴訟法第159 條之1
    第2 項定有明文。查證人乙○○、甲○○二人於偵查中向檢
    察官所為之言詞陳述，均經渠等以證人身分具結在卷，合於
    法定要件，且現階段刑事訴訟法規定檢察官代表國家偵查犯
    罪、實施公訴，依法其有訊問證人之權，證人且須具結，而
    實務運作時，偵查中檢察官向被告以外之人所取得之陳述，
    原則上均能遵守法律規定，不致違法取供，其可信性極高，
    復查無「顯有不可信之情況」，依上開規定，乃屬傳聞證據
    之例外情形，均有證據能力。
二、按被告以外之人於檢察事務官、司法警察官或司法警察調查
    中所為之陳述，與審判中不符時，其先前之陳述具有較可信
    之特別情況，且為證明犯罪事實存否所必要者，得為證據，
    刑事訴訟法第159 條之2 有明文規定。查證人甲○○於警詢
    時之陳述，雖屬被告以外之人於審判外所為之陳述，惟其於
    警詢之陳述，係與其於審判中之陳述有關被告有無說「幹你
    娘，我要讓你死」等部分情節並不一致，而固然證人甲○○
    於本院審理時係證稱：伊在警詢時之所以說被告有持刀刺向
    戊○○的左腋下且罵他，是因為警察一直叫我作筆錄，伊因
    擔心戊○○的狀況，請警察快做筆錄我急著要回醫院，是警
    察依其自己的意思來問我等語。惟觀諸證人甲○○於警詢時
    所述之案發情節甚為詳細，此自非未在案發現場之警察可以
    臨時杜撰，況且證人甲○○於檢察官偵訊時具結後仍一致證
    稱：伊有聽到被告罵戊○○三字經「幹你娘，我要讓你死」
    ，他罵了好幾次等語（見偵查卷第49頁），堪認其於警詢時
    並未遭受任何外力壓迫，所述應係出於其自由意志無疑。反
    觀證人甲○○於本院審理時經檢察官詰問後證稱：「（問：
    被告是否於扭打過程中說三字經，給你死的話？）我不記得
    。」、「（問：為何在偵查中有說上開內容？）我只知道有
    人罵，但不知道罵什麼」等語（見本院卷第59頁），足見其
    於警詢時之陳述，因距離本案查獲時甚近，記憶清晰，且係
    未受他人左右而出於自然之陳述，其嗣於審判中之證言，或
    因時隔日久，記憶模糊致未能清楚陳述，或因與被告同庭應
    訊，考量其與被告之前係姻親關係，致事後昧於人情故為有
    利於被告之證詞，即非無可能，是以，證人甲○○先前警詢
    中之證述，具有較為可信之特別情況，依前揭規定旨意，應
    認具有證據能力。而證人乙○○於警詢所述與其於本院審理
    時並無不符，則其於警詢時所述，已非證明本案犯罪事實存
    否所必要，故不做為本案之證據。
三、財團法人亞東紀念醫院病危通知單、該醫院96年7 月26日亞
    歷字第0966410467號函覆戊○○病情各1 份，其上有記載診
    斷被害人傷勢內容，係由醫生所出具，而醫生係從事業務之
    人，於醫療業務上或通常醫療業務過程所製作之證明文書，
    雖為被告以外之人於審判外之書面陳述，惟應屬刑事訴訟法
    第159 條之4 第2 款所稱之證明文書，得做為本案之證據。
貳、認定本案事實所憑證據及理由：
一、訊據被告丁○○固供認持刀刺中被害人之事實不諱，惟矢口
    否認有殺人之犯意，辯稱：伊當天是拿刀要割自己的手臂自
    殘，請前岳父岳母找前妻乙○○回來，要與乙○○談離婚前
    所協議的事情，後來前妻、其姐姐甲○○、甲○○之女兒及
    戊○○四人回來，甲○○的女兒上樓告知後，伊即到樓下去
    ，因為伊前妻躲伊好幾天，所以伊當時口氣不是很好，伊有
    兇她，結果戊○○作勢要打伊，伊有看到但不理他，甲○○
    當時擋在戊○○前面不讓戊○○打伊，當時伊有喝酒，不知
    與戊○○講了什麼話，結果戊○○就衝過來打我，戊○○身
    材比伊高大，結果伊是正面被戊○○壓在地上，他一直朝伊
    頭、臉部打，伊當時並沒有意圖要對戊○○怎樣，是到後來
    受不了了，才從右口袋拿刀出來，直覺反應就朝戊○○腰際
    部分插云云。被告之指定辯護人則為被告辯護稱：被告與戊○○於案發前並不相識，彼此間並無怨隙，應不致於令被告
    萌生殺人犯意，且被告於案發前有飲用不少高梁酒，其辦識
    力有受影響，而被告的刀子後來被乙○○拿走後，被告有說
    趕快叫救護車，還一直向戊○○道歉，被告並無殺人故意等
    語。
二、經查：
(一)、上揭事實，業據證人即被害人戊○○於本院審理時證述歷歷
    ，並經證人甲○○於警詢及偵查中證述明確，復有證人乙○○於偵查及本院審理時證述綦詳。且被告對於其有於前揭時
    、地持水果刀猛刺向被害人之胸部及腹部之事實亦不爭執。
    又被害人戊○○因此受有左胸腹開放性穿刺傷口致橫隔膜穿
    刺傷、胃穿孔、胃鋼膜血管裂傷、脾裂傷、左腎裂傷併出血
    性休克、合併氣血胸及臟器外露等傷害乙節，有財團法人亞
    東紀念醫院病危通知單、96年7 月26日亞歷字第0966410467
    號函覆各1 份在卷可稽。而被害人當時所穿著的牛仔褲及內
    褲上因其受上開傷勢失血而留有大面積染紅血漬，亦有採證
    照片2 幀存卷可考。此外，並有被告行兇所用之水果刀1 把
    扣案可資佐證。
(二)、雖被告以：伊係在被戊○○壓倒在地上，並一直遭戊○○朝
    伊頭、臉部打後，受不了了，才從右口袋拿刀出來直覺反應
    就朝戊○○腰際部位插云云置辯。惟查，訊據證人戊○○於
  　本院審理時具結後證述稱：當時伊與甲○○、乙○○及甲○○小孩一起回家，小孩先上樓，被告就下來，我聞到酒味，
    後來他與乙○○說話大聲，也愈來愈大聲，我人才衝過去，
    兩人都沒有說話，意識上我看他抬起手臂，我也抬起手臂，
    兩人就發生扭打，之後發覺左肩、肋骨部位有些刺痛，後來
    愈來愈痛才警覺應是刀子，我就把被告按在地上，但沒有力
    氣奪刀，也沒有意識是何人拿下刀子，我的意識也愈來愈模
    糊等語（見本院卷第53頁）；又證人乙○○於偵訊時亦證稱
    ：伊跟姐姐、戊○○及姐姐的小孩回到家後，被告下樓問伊
    要不要給他一次機會，伊跟被告說他太兇這樣伊會怕，伊姐
    姐叫被告不要靠近伊，被告就對伊姐姐大小聲，被告向前問
    戊○○是不是要打他，戊○○沒有說話，被告就從口袋拿出
    一把刀出來，就衝過去刺戊○○，後來戊○○把被告壓在地
    上，伊趁機把刀子搶過來，就趕快離開現場，因為伊怕被告
    追伊等語（見偵查卷第49頁），並於本院審理時結證稱：伊
    看見戊○○衝過去後，被告與戊○○打在一起，被告就把手
    放在右邊口袋拿出刀子刺向戊○○的左邊肩膀、脖子部位，
    伊看見被告手動了4 、5 下等語綦詳（見本院卷第62頁）；
    參以證人甲○○於偵查中明確證稱：「當天晚上我跟戊○○
    帶我女兒去慶生，後來有約乙○○到板橋市好樂迪找我，唱
    歌過程中，被告有打十幾通電話請我幫他要求乙○○與他復
    合，我叫他好好講，我會幫他，他沒說晚上要過去家裡找我
    們，唱完我騎摩托車載他回華順街家裡，我們就看到被告車
    在樓下，但沒見到他人，我女兒有看到被告站在門口，我就
    叫我女兒上去叫被告下來談，被告下來後走向乙○○，我就
    跟被告說，你不要靠近我妹妹，他還是走過去乙○○那邊問
    她要不要再給他一次機會，我要被告小聲點，要他好好說，
    後來我朋友戊○○往我這邊走過來，被告說『你現在是要跟
    我拼輸贏嗎』，我就跟被告說他是我朋友，重複了好幾次，
    被告還是走過去打戊○○，兩人就開始互毆，過不久我就看
    到戊○○把被告壓在地上，我走過去才看到被告手上拿一支
    刀，戊○○身上都是血，刀子後來被乙○○拿手，被告說趕
    快叫救護車，後來誰報警我不知道，救護車到後我就跟戊○○一起到醫院，警察是後來才到的」、「我約離他們三公尺
    左右，因為沒路燈所以看不到，我有聽到被告罵三字經『幹
    你娘，我要讓你死』」、「（問：有無看到戊○○要衝過去
    打被告？）沒有。我也沒擋住戊○○叫他不要靠近被告。」
    、「（問：那為何發生衝突？）是被告先過去打他」等語（
    見偵查卷第48至50頁）。綜合上開證人所述各節相互勾稽可
    知，被告確係在遭被害人戊○○壓倒在地之前即先已拿出水
    果刀刺向被害人戊○○無誤，是以，被告上開所辯其持刀刺
    向被害人的時點，顯係事實不符，應係臨訟飾卸之詞，不足
    採信。
(三)、按胸部及腹部為人體重要臟器所在，為人身要害，如以利器
    猛力攻擊，當有致死之虞，此為一般人所週知，且亦應為被
    告所明知，復觀之被告所持水果刀鋒銳利、刀刃非短，再參
    諸被害人遭被告持該水果刀相向刺傷，已造成橫隔膜穿刺傷
    、胃穿孔、胃鋼膜血管裂傷、脾裂傷、左腎裂傷等傷害，上
    開傷口的部位有多處，且各道傷口均甚深，可見被告當時係
    多次下手刺向戊○○，且力量非輕，力道甚猛，且被告於出
    手時有口出「幹你娘，我要讓你死」等語，業據證人甲○○
    於警詢及偵查中證述明確。綜合上開各客觀情狀研判，被告
    有致人於死之故意，應堪認定。被告所辯無殺人之故意云云
    ，核屬避重就輕飾卸之詞，洵非正當。
(四)、雖被告指定辯護人為被告辯護稱：被告於案發前飲用不少高
    梁酒，使其當時之辨識能力受到影響等語。又固然被告於案
    發後於同日4 時54分許為警施以酒精測試結果，被告呼氣酒
    精濃度達每公升0.44毫克，有酒精測定值1 紙在卷可稽。惟
    查，被告於本院審理時自陳：伊於案發前係在台北市○○路
    公司內喝酒，再從公司騎車前往乙○○位於臺北縣中和市○○街135 巷5 號3 樓住處等語（見本院卷第64頁），則被告
    既能騎乘機車行駛不算短的距離並安然抵達目的地，顯見其
    仍有相當之辨識能力，再參以被告於接受警詢時均能一一對
    答並清楚描述事發經過之原委及事後通知救護車到場救護等
    過程甚詳，此有被告之警詢筆錄在卷可考（見偵查卷第6 至
    10頁）。據上，被告於本案發生當時之精神狀態難謂有何障
    礙可言，應認具有足以辨識其行為之能力，是以，辯護人上
    開辯護意旨，尚屬無據，無從為對被告有利之認定。
(五)、綜上所述，本案事證已甚明確，被告犯行堪以認定。
三、核被告基於殺人之故意持水果刀刺向被害人，已開始著手殺
    人之行為，而未生被害人死亡之結果，其殺人行為尚屬未遂
    ，其所為係犯刑法第271 條第2 項、第1 項之殺人未遂罪。
    被告著手為殺人行為之實行，而因己意中止，未再於被害人
    失血後失去抵抗能力後繼續刺殺，並趕緊請人呼叫救護車，
    且留在現場待被害人上救護車送醫救治以防止被害人死亡結
    果之發生，被害人亦因而未生死亡之結果等情，此業據被告
    供述明確，核與被害人戊○○、證人甲○○於本院審理時證
    述情節相符，足認本案被告為中止未遂犯，應依刑法第27條
    第1 項前段之規定減輕其刑，並依同法66條後段規定，得減
    輕至三分之二。爰審酌被告係因甫與前妻離婚而感情上受創
    情緒激動致為本件犯行，惟已適時中止犯行並將被害人送醫
    救治防止被害人死亡結果發生，足見惡性非屬深重；兼酌其
    以水果刀刺殺被害人之犯罪手段、所造成被害人之傷害程度
    非輕，惟其事後已有悔意，並與被害人達成和解，有本院96
    年度調字第162 號調解筆錄乙份在卷足稽，犯後態度尚稱良
    好，被害人並於審理中表明不予追究之意等一切情狀，量處
    如主文所示之刑，以資儆懲。又扣案之水果刀1 把，雖為供
    被告犯本罪所之物，惟係被告所任職公司之財物，並非被告
    所有，業據其供明在卷，自無從併予諭知沒收，附此陳明。
據上論斷，應依刑事訴訟法第299 條第1 項前段，刑法第271 條
第2 項、第1 項、第27條第1 項前段，判決如主文。
本案經檢察官江祐丞到庭執行職務。
中　　華　　民　　國　　96　　年　　10　　月　　5 　　日
                  刑事第十一庭  審判長法　官  徐蘭萍
                                      法  官  邱景芬
                                      法  官  林淑婷
右正本證明與原本無異
如不服本判決應於送達後十日內向本院提出上訴狀
                                      書記官  林金良
中　　華　　民　　國　　96　　年　　10　　月　　5 　　日
附錄本案論罪科刑法條全文：
刑法第二百七十一條第一、二項：
殺人者，處死刑、無期徒刑或十年以上有期徒刑。前項之未遂犯
罰之。
